臺灣屏東地方法院刑事判決　　　　　　　94年度交訴字第17號
公　訴　人　臺灣屏東地方法院檢察署檢察官
被　　　告　甲○○　男　37歲.
上列被告因業務過失致死案件，經檢察官提起公訴（93年度偵字
第5557號），本院判決如下：
    主  文
甲○○從事業務之人，因業務過失致人於死，處有期徒刑伍月，
如易科罰金，以參佰元折算壹日。
    事  實
一、甲○○係青田汽車交通股份有限公司（下稱青田公司）之司
    機，為從事駕駛業務之人，其於民國93年4 月4 日晚間7 時
    50 分 許，駕駛青田公司所有、車號9 Ｒ一522 號營業用大
    貨車，沿屏東縣萬巒鄉○○路由西往東方向行駛，途經該路
    36 號 （屏東縣萬巒鄉公所）前方、無號誌管制（四向號誌
    均已故障）之交岔路口時，本應注意汽車行駛時，駕駛人應
    注意車前狀況，隨時採取必要之安全措施，而依當時之天候
    陰、但夜間有照明，該處路面乾燥、無障礙物，視距良好，
    依當時情形並無不能注意之情事，詎竟疏未注意車前狀況貿
    然前行，適有沿同路由南往北方向行駛，原應注意酒後不得
    開車且車輛行經無號誌之交岔路口時，左轉車應暫停讓直行
    車（指甲○○車輛）先行，而依當時情形並無不能注意之情
    事，詎竟於酒後開車，復疏未注意讓直行車先行，由沈榆傑
    所騎乘、後載其妻乙○○之車號ＨＴ2 —256 號機車，貿然
    闖越上開路口，甲○○因而不及煞車閃避，致沈榆傑人車分
    別撞及甲○○車輛右側車身、機車防捲桿而倒地，使沈榆傑
    （送醫急救時，經檢測其血液中所含酒精成分為97ｍｇ／ｄ
    ｌ，換算後，其呼氣中所含酒精濃度為每公升0 點485 毫克
    ）受有前額撕裂傷併左小腿骨折等傷害，於送醫途中即已無
    生命跡象，嗣經醫師施以急救，仍於同日晚間8 時40分許不
    治死亡。乙○○則受有頭部外傷合併腦震盪、左股骨粉碎性
    骨折、右橈骨骨折、臉部及左膝撕裂傷等傷害。甲○○於犯
    罪未為有偵查權之人發覺前，即自行電請警方到場救援處理
    ，並於警員到現場時向警員自首犯罪，接受裁判。
二、案經乙○○訴請臺灣屏東地方法院檢察署檢察官偵查起訴。
    理  由
壹、程序部分：
    按「被告以外之人於審判外之言詞或書面陳述，除法律有規
    定者外，不得作為證據。」刑事訴訟法第159條第1項雖定有
    明文；惟按「被告以外之人於偵查中向檢察官所為之陳述，
    除顯有不可信之情況者外，得為證據。」、「被告以外之人
    於審判外之陳述，雖不符前4條之規定，而經當事人於審判
    程序同意作為證據，法院審酌該言詞陳述或書面陳述作成時
    之情況，認為適當者，亦得為證據。當事人、代理人或辯護
    人於法院調查證據時，知有第159條第1項不得為證據之情形
    ，而未於言詞辯論終結前聲明異議者，視為有前項之同意。
    」同法第159條之1第2項、第159條之5亦分別定有明文。查
    本件告訴人乙○○於警偵訊中之陳述內容，依卷證所示，其
    作成之狀態，並無違背乙○○個人意思而為陳述，或其他違
    法取供之情形，且被告對其上開所述，於本院審理中復不爭
    執其證據能力及真實性，足認並無顯不可信之情況，依前述
    同法第159 條之1 第2 項、第159 條之5 規定，自有證據能
    力。
貳、實體部分：
一、上開事實，訊據被告甲○○於本院審理時固自承曾駕駛車號
    9 Ｒ一522 號車輛，於前揭時、地，與沈榆傑所騎乘之車號
    ＨＴ2 —256 號機車發生碰撞，並因而導致沈榆傑死亡，及
    其所搭載之乘客乙○○受傷等事實不諱，惟矢口否認有何過
    失致人死傷等情節，辯稱：當時我看前方路口號誌故障，就
    已減速慢行，純係沈榆傑酒後開車，且未禮讓我先行，才造
    成本件事故，過失應不在我云云。
二、經查：
 （一）被告前開過失肇事致人死傷等事實，業據告訴人乙○○
       於警偵訊中指述甚詳，核與被告上開自白不諱情節相符
       ，復有道路交通事故調查報告表、電請相驗案件報告表
       、乙○○受傷之診斷證明書、潮洲全民醫院血液檢測報
       告、屏東縣警察局內埔分局道路交通事故初步分析研判
       表、屏東縣警察局重大交通事故紀錄通報單、法務部法
       醫研究所93年4 月29日法醫毒字第0930001244號函各1
       紙、及事故現場與車損相片共38張在卷可資佐證。且被
       害人沈榆傑係因受有前額撕裂傷併左小腿骨折等傷害，
       於送醫途中即已無生命跡象，嗣經醫師施以急救，仍於
       93年4 月4 日晚間8 時40分許不治死亡，有沈榆傑之診
       斷證明書1 紙在卷可參，並經臺灣屏東地方法院檢察署
       檢察官督同法醫師相驗明確，有相驗屍體證明書、驗斷
       書及勘驗筆錄等在卷可憑。另告訴人因本件車禍受有頭
       部外傷合併腦震盪、左股骨粉碎性骨折、右橈骨骨折、
       臉部及左膝撕裂傷等傷害，亦有前述卷附診斷證明書可
       稽。據上，堪認告訴人上開指述，應與事實相符，當可
       採為不利被告之論斷依據。
 （二）被告雖以前詞置辯，惟其自承斯時已注意及前方路口號
       誌故障，乃減速至適宜速度一節不諱，且其所駕駛者，
       復為高車身之營業用大貨車，視野寬廣，而當時之天候
       陰、但夜間有照明，視距良好，已如前述，其通行上開
       交叉路口時，前方視野無礙，情至顯然，衡情，其自足
       以輕易察悉被害人車輛，亦正沿同路由南往北方向行駛
       （在其右方路口處）。況被告於警訊中供承：「（警員
       問：你事故前有無看見對方？）沒有看見對方。」、於
       偵訊中供承：「（檢察官問：車禍經過？）‧‧‧我沒
       有看到右側路口有行駛的車輛‧‧。」等語，然被害人
       車輛係自被告右方路口駛來，並與被告車輛在該交叉路
       口中心處（距被告路口處停止線9 點9 公尺）碰撞，有
       卷附道路交通事故調查報告表可參，已如前述，被告如
       確有注意前方行車狀態等情事，何能全然不見被害人車
       輛，其此部分所述，即與事理不符，自難據為有利於其
       之認定，足證被告應有未注意前方行車狀態即貿然駕車
       前行之舉，其上詞所辯，無非卸責，不可採信。
 （三）第按，汽車行駛時，駕駛人應注意車前狀況，並隨時採
       取必要之安全措施，道路交通安全規則第94條第3 項被
       告身為合格之職業駕駛人，為其所自承在卷，對於上揭
       規定自應注意並遵守，而依當時狀況，又無不能注意之
       情事，詎仍疏未注意，以致肇事，可見被告於本件車禍
       確有違反上述交通安全規則至明，足證被告於本件車禍
       確有過失，且本件經送臺灣省高屏澎區車輛行車事故鑑
       定委員會鑑定，亦同此認定，有該會93年8 月13日府覆
       議字第931170號函附卷可稽，被害人雖與有酒後開車、
       轉彎車未讓直行車先行之過失，惟無解於被告對於本件
       車禍之過失責任，被害人沈榆傑、告訴人乙○○分別因
       本件車禍而死亡、受傷，與被告之過失行為間並有相當
       因果關係。從而，本案事證明確，被告犯行洵堪認定。
 （四）本件公訴人另據台灣省車輛行車事故覆議鑑定委員會93
       年10月19日府覆議字第9311030 號函，而主張被告之過
       失係在於通行無號誌路口時，疏未注意減速慢行，並作
       隨時停車之準備等語，然通行上開路口時，究應以如何
       速度始為適當，除公訴人、該覆議意見均未予敘明外，
       本院遍查全卷，亦無適宜證據資料可資憑以判斷。而被
       告之過失係在於疏未注意車前狀況，已如前述，且被告
       自警訊時起，乃至本院審理時亦始終堅決供稱伊已減速
       至適宜速度等語，本院復查無其餘積極證據可認被告有
       超速、或其行速不當等情形，自不能僅據上開籠統之覆
       議意見，即認公訴人之主張可採，而為不利被告之認定
       ，併此指明。
二、被告係青田公司之司機，為從事駕駛業務之人，為其所自承
    在卷，其因駕車肇事，過失致人於死傷，核其所為分別係犯
    刑法第276 條第2 項之業務過失致人於死罪、第284 條第二
    項前段業務過失傷害罪。被告以一行為，同時觸犯二不同罪
    名，為異種想像競合犯，應從一重之業務過失致人於死罪論
    。被告於肇事後向警報案，接受警訊並坦承肇事，有屏東縣
    內埔分局車禍現場處理報告、屏東縣警察局道路交通事故肇
    事人自首情形紀錄表，及警訊筆錄各1 份在卷可證，其對於
    未發覺之犯罪自首而受裁判，應依刑法第62條前段規定減輕
    其刑，爰審酌被告從無前科，素行良好，其疏未注意車前狀
    況，肇致本件車禍之過失情節，告訴人所受傷勢不輕，及被
    告犯罪後否認犯行，態度不佳，且至今未予被害人家屬、告
    訴人為任何形式之賠償，難認有完全悔悟之意等一切情狀，
    量處如主文所示之刑，並諭知易科罰金之折算標準。
據上論斷，應依刑事訴訟法第299 條第1 項前段，刑法第276 條
第2 項、第284 條第2 項前段、第55條、第62條前段、第41條第
1 項前段、罰金罰鍰提高標準條例第1 條前段、第2 條，判決如
主文。
本案經檢察官林津鋒到庭執行職務。
中　　華　　民　　國　　94　　年　　6 　　月　　22　　日
                  交通法庭    審判長法  官  潘正屏
                                    法  官  黃聖涵
                                    法  官  林世民
以上正本證明與原本無異。
如不服本判決應於收受本判決送達後10日內向本院提出上訴書狀
，其未敘述上訴理由者，並得於提起上訴後10日內向本院補提理
由書狀（均須按他造當事人之人數附繕本）「切勿逕送上級法院
」
中　　華　　民　　國　　94　　年　　6 　　月　　22　　日
                                    書記官  張儷薾
附錄論罪科刑法條：
中華民國刑法第276條
因過失致人於死者，處 2 年以下有期徒刑、拘役或 2 千元以下
罰金。
從事業務之人，因業務上之過失犯前項之罪者，處 5 年以下有期
徒刑或拘役，得併科3 千元以下罰金。
中華民國刑法第284條
因過失傷害人者，處 6 月以下有期徒刑、拘役或 5 百元以下罰
金，致重傷者，處1 年以下有期徒刑、拘役或5 百元以下罰金。
從事業務之人，因業務上之過失傷害人者，處 1 年以下有期徒刑
、拘役或1 千元以下罰金，致重傷者，處3 年以下有期徒刑、拘
役或2 千元以下罰金。
